臺灣高等法院交通事件裁定　　　　　　　　　　　　九十三年度交抗字第三三四號
　　抗　告　人
　　即受處分人　甲○○
右抗告人因違反道路交通管理處罰條例案件，不服臺灣士林地方法院中華民國九十三
年四月二日裁定（九十二年度交聲字第一一四九號），提起抗告，本院裁定如左：
    主  文
抗告駁回。
    理  由
一、抗告意旨略以：
  (一)抗告人駕駛ＤＦ─６８０２號自用小客車，由臺北市○○路○段三四二巷右轉至
    善路南往北外側車道行進，確定後方無來車，故閃示左轉燈光，移往內側車道，
    到至善路二段三六０號前欲迴轉為往南方向行進，已依規定暫停，並顯示左轉燈
    光，確定無行人及來往車輛，始緩慢進行迴轉，豈料當車身二分之一已過道路中
    心線時，卻遭ＤＵＴ─０６９號輕型機車由後方追撞左後保險桿，且據某不願具
    名之目擊者在事隔多日後，指出該ＤＵＴ─０６９號輕型機車當時係暫停於至善
    路二段三六０號大門前廣場，當其車穿越至善路欲左轉至北往南車道時，該機車
    以前車頭追撞正在迴轉中伊之車尾保險桿，這種情形非伊所能預知或避免，明顯
    為在後追撞之ＤＵＴ─０６９號輕型機車未遵守道路交通管理處罰條例第九十四
    條，後車與前車之間應保持隨時可以煞停距離之規定，及其車速過快所致，實不
    可苛責於伊。又即使原處分機關認為該ＤＵＴ─０６９號輕型機車是與伊同方向
　  行進，但機車倒地處距中心線僅二公尺，而伊之車長四．一四公尺，足證伊汽車
    遭機車追撞時，車頭早已過中心線，且車身超過二分之一，側身於北往南之車道
    ，若伊之車頭未過中心線側轉，同向之機車怎可能追撞其車尾後，飛越車體倒於
    車前，因此明顯可知由後追撞之ＤＵＴ─０６９號輕型機車未遵守道路交通規則
    ，惟原審裁定卻遽爾推斷伊並未注意同向行駛之機車，此與事實不符。證人吳旻
　  修為該交通事故之一方當事人，另一證人董小君則為吳旻修之女友，吳旻修曾來
    電要求萬餘元之賠償，卻僅提出二千餘元之機車修理收據，此不合理之要求乃遭
    抗告人拒絕，證人既為關係當事人，又有不當意圖參雜其內，原審以其二人之證
    詞作為裁定依據，令人難以心服。又證人吳旻修於原審開庭時，說詞含混，事故
    現場乃二線道卻說是三線道，重要關鍵問題亦未能明確答覆，另一證人董小君自
　　述坐於機車後座，並未看到抗告人之車，直至撞車後才看到云云，原審裁定卻明
　  載董小君證稱：異議人之車從至善國中旁駛出來等語，顯與事實不符。
二、按汽車駕駛人迴車時，有迴車前未依規定暫停，顯示左轉燈光，或不注意來、往
    車輛、行人，仍擅自迴轉之情形者，處二百元以上六百元以下罰鍰；又汽車駕駛
    人有第四十九條之情形者，除依原條款處罰鍰外，並予記違規點數一點，道路交
    通管理處罰條例第四十九條第五款、第六十三條第一項分別定有明文。
三、本院查：
  (一)抗告人即受處分人甲○○於民國（下同）九十二年五月二十一日十五時五十分許
    ，駕駛車牌號碼ＤＦ─６８０２號自用小客車，沿臺北市○○路○段外側車道南
    向北行駛，在至善路二段三六０號前迴轉時，其左後車身與吳旻修所騎乘沿同向
    行駛之ＤＵＴ─０６９號輕型機車前車頭相撞及而肇事，經臺北市政府警察局舉
    發「迴車前不注意來往車輛」之違規。事故現場證人吳旻修機車倒地之位置及抗
　　告人之車於肇事後已移離現場，然觀其被撞之部位係在左後保險桿，證人吳旻修
　  機車撞擊點在機車車頭，足徵當時抗告人之汽車係行駛在證人吳旻修所騎乘機車
    之前，當抗告人之汽車欲迴轉時，適為在後之證人機車煞車不及而撞上。參以證
    人吳旻修（即被害人）證稱：當天伊騎機車後載董小君由士林欲至外雙溪與朋友
    會合，途經該地因外側車道路邊均停滿汽車，伊乃騎在外側車道較靠近內側車道
    之部分行駛，至肇事地點，在其前面抗告人所駕之吉普車突然左轉，致其煞車不
    及而撞上等語，及證人董小君證稱：抗告人之車從至善國中旁駛出來，正要迴轉
    ，其車橫跨在內外車道線上，因煞車不及才撞上等語；次查抗告人於原審調查時
    陳稱：當時伊正在迴轉中，伊是已經看右方沒有車，伊才迴轉的等語，顯見抗告
    人迴轉時並未注意同向行駛之左後方來車甚明。此外，臺北市政府警察局交通警
    察大隊對於本件車禍發生原因亦為相同認定，有該大隊交通事故現場圖、分析研
    判表、補充資料表及談話紀錄表等在卷可資佐證。按抗告人於前揭時間駕駛
　  上開自用小客車沿至善路二段外側車道南向北行駛至肇事地點迴轉時，該車道間
    既無任何遮蔽物阻礙視線，自應注意車道內有無車輛往來，其竟疏未注意該車道
    適有ＤＵＴ─０６９號輕型機車駛來，仍於路口貿然向左迴轉，致吳旻修所騎乘
    之前開機車因煞車不及而撞擊抗告人駕駛自用小客車之左後車身，足徵抗告人駕
    駛汽車迴轉前未確實注意左後方來車，為本件交通事故肇事之主因，足堪認定。
    抗告人所辯此事件係因吳旻修未遵守後車與前車之間應保持隨時可以煞停距離之
    規定，及其車速過快所致，伊已注意同向行駛之機車云云，顯係事後卸責之詞，
    不足採信。另抗告人以證人吳旻修為該交通事故之一方當事人，另一證人董小君
　  則為吳旻修之女友，吳旻修曾來電要求萬餘元之賠償，卻僅提出二千餘元之機車
    修理收據，嗣後遭抗告人拒絕，故該二人既為關係當事人，又有不當意圖參雜其
    內，其等之證詞不足以作為裁定依據，指摘原裁定不當云云。惟縱抗告人上述所
    言屬實，亦僅涉當事人間之民事賠償關係，與本件交通裁罰責任歸屬之認定，並
    無必然關係，亦不影響吳旻修及董小君得作為證人之資格及其等證言之可信度，
    是抗告人上述所辯顯屬無據。至於抗告人指稱證人吳旻修於原審開庭時將事故現
　  場二線道說成三線道，及證人董小君自述坐於機車後座，並未看到抗告人之車，
    直至撞車後才看到，原審裁定卻明載董小君證稱：異議人之車從至善國中旁駛出
    來等語，顯與事實不符，指摘原裁定不當。查證人吳旻修於原審證稱：肇事地點
    的至善路是三線道，但其外線車道都停了車，所以只剩下二線道（見原審卷第三
    十四頁）云云，另參酌警察所繪現場圖可知證人吳旻修所言及證人董小君於原審
    對事發情形之描述，與事實大致相符，並非抗告人所言該二證人之證言與事實不
    符，是本件抗告人確有前述交通違規之事實至為明確，應堪認定。
四、原審以抗告人確有前開交通違規行為，認原處分機關依道路交通管理處罰條例第
    四十九條第五款規定，裁處罰鍰新臺幣六百元，並依道路交通管理處罰條例第六
    十三條第一項記違規點數一點，均於法有據，因而駁回抗告人在原審之異議，依
    法洵無不合，抗告人抗告意旨執上理由指摘原裁定不當，為無理由，應予駁回。
五、據上論斷，應依道路交通案件處理辦法第二十六條、道路交通管理處罰條例第八
    十九條、刑事訴訟法第四百十二條，裁定如主文。
中　　　華　　　民　　　國　　　九十三　　　年 　　五 　　月　　十二　　日
                              臺灣高等法院交通法庭
                                  審判長法  官　吳　　　敦
                                        法  官  林　勤　綱
                                        法  官  梁　宏　哲
右正本證明與原本無異。
不得再抗告。
                                        書記官　劉　貞　達
中　　　華　　　民　　　國　　　九十三　　　年　 　五 　　月　　十四　　日
